最高法院民事判決　　　　　　　　　　　　　　　八十六年度台上字第三一八九號
　　上　訴　人　頻率科技股份有限公司
　　法定代理人　侯邦為
　　被 上訴 人　坤儀高科技股份有限公司
　　法定代理人　李鴻超
右當事人間請求損害賠償事件，上訴人對於中華民國八十六年三月二十五日台灣高等
法院第二審判決（八十五年度上字第五一四號），提起上訴，本院判決如左：
    主  文
原判決廢棄，發回台灣高等法院。
    理  由
本件被上訴人主張：上訴人所有裝設於伊門牌新竹科學工業園區管理局（下稱園區管
理局）科技一路八號房屋二樓之機器水管，於民國八十四年五月二十二日破裂大量漏
水，致伊精密生產部之天花板塌陷，部分天花板變形變色，伊因上訴人之過失滲水，
致其天花板及天花板管線、中央空調、燈具等受有損害，合計共需五十六萬五千五百
三十四元（新臺幣、下同）之修復費，且上訴人之前開過失，亦致伊之精密熱導紅外
線攝影機遭受浸水損害，修復費用支出五十二萬元，共支出一百零八萬五千五百三十
四元，因係上訴人不法侵害所生之結果，自應由上訴人賠償前開損害等情，爰本於侵
權行為之法律關係，求為命上訴人如數給付並加計法定遲延利息之判決。
上訴人則以：並非伊之研磨機器水管破裂導致漏水，而是整棟大樓屋頂龜裂所致，且
伊之廠房係屬園區管理局所有，伊僅為承租人，就廠房修繕非伊之責任，伊於事件發
生之翌日即通知出租人檢修滲水問題，已踐行通知之義務。且伊承租本件廠房已達十
餘年，是否滲水屬租賃物修繕之問題，亦無何故意過失之可言。況被上訴人於漏水處
，亦無放置其所稱之精密熱導紅外線攝影機，不可能因漏水而造成損壞。又被上訴人
未先請求回復原狀，即請求金錢賠償，於法不合等語，資為抗辯。
原審將第一審所為被上訴人敗訴之判決廢棄，改判如其所聲明，無非以：被上訴人主
張上訴人之水管破裂大量漏水，致伊之精密生產部天花板塌陷，部分天花板變形變色
及精準紅外線熱導攝影機、測試示波器等高科技之精密儀器嚴重滲水損壞。計天花板
管線、中央空調、燈具等所受之損害，需五十六萬五千五百三十四元之修復費，另精
密熱導紅外線攝影機遭受浸水送美國ＮＶＴ公司修復，支出修復費用五十二萬元等情
，已據提出照片十張、園區管理局函影本一件、臺灣新竹地方法院檢察署（下稱新竹
地檢署）八十四年偵字第五六○三號、八十四年偵字第六一○八號、八十四年偵續字
第八九號不起訴處分書、估價單、ＮＶＴ修復單及收據影本為證。上訴人雖以前開情
詞置辯。惟查前開兩造之廠房為兩造分別向園區管理局所承租，而該屋一、二樓間地
坪有裂縫，均為兩造所不爭執，且有上訴人所提之租賃契約影本及園區管理局八十四
年五月三十一日（八四）園營字第○七五一七號函可按，而依上訴人於八十三年十一
月四日與園區管理局所訂之租約第十條約定：「如有交屋時巳存在之瑕疵，應由甲方
（科學園區）負責修復者，乙方（上訴人）應於交屋後一個月內以書面通知甲方，甲
方逾期不負責任。」，又園區管理局曾多次要求修補以改善漏水情形，但上訴人皆以
挪不出時間為由，致遲未修復，此有該局八十四年五月三十一日（八四）園營字第○
七五一七號函影本為憑，即上訴人於接獲被上訴人要求修復時，亦於同年六月十二日
函復被上訴人請求被上訴人負擔其所有停工損失及交貨遲延、違約賠償、商譽損失之
責，始答允停工，亦有新竹地檢署八十四年偵續字第八十九號案卷可稽，足見上訴人
明知其地坪有裂縫仍堅持不由出租人修復，自不得藉詞地坪裂縫與彼無關，而否認對
被上訴人之賠償責任。又據證人即被上訴人之職員袁國昌到庭証稱：「……好像在一
個星期六，被告公司有人電話告訴我們他們水管漏水，要我們注意，後來在星期一發
現生產線積水，此時有請候博士下來看，當時緊急搶修生產線，之後才發現有水滴在
桌上又反彈回紅外線攝影機，因而使攝影機損壞」等語，另證人即園區管理局職員徐
加清、傅金門亦證以：「我們園區也派人去看過二次，第一次是我自己一人去的，我
去看時，天花板在滴水，地板也有積水，屋內有擺一些機器設備，沒有仔細看是什麼
東西，有用東西蓋起來，我去看時那天天氣很好，整間漏水漏得很嚴重，我要上去看
是否樓上頻率公司機器漏水，走到該公司門口，碰到該公司的一個人不讓我進去，說
是否該公司機器有漏水，他自己會進去看，之後我就回園區向科長報告，要科長協調
兩造開會。」，再經台北市土木技師公會鑑定結果係認：「一樓頂板滲水原因應為機
器水管等因素所造成。」上訴人對此項鑑定亦無異議，足見本件被上訴人之樓頂板漏
水是上訴人之切割機器之水管漏水經由地坪裂縫滴下一樓所造成，上訴人否認與其水
管漏水有關，不足採信。至上訴人辯稱：漏水處無放置被上訴人所稱之精密熱導紅外
線攝影機，不可能因漏水而造成損壞等語，然查上開證人袁國昌已證稱：確有放置該
機器並因滲水滴在桌上彈回受損等語，另證人徐加清亦證謂：「漏水屋內有擺一些機
器，沒有仔細看是什麼東西，有用東西蓋起來。」等語，是上訴人上開辯解不足採信
。再查前開天花板、燈具等及紅外線攝影機，因上訴人使用之機器循環用水管破裂漏
水滴至被上訴人樓頂板，造成天花板塌陷、空調及燈具損害，及紅外線攝影機故障，
均有照片及估價單等為證，是其漏水與被上訴人所受損害之間有相當因果關係，上訴
人否認二者間有因果關係，亦無足採。另被上訴人之天花板塌陷、中央空調及燈具損
害，修復費用共需五十六萬五千五百三十四元，有估價單影本可憑，又紅外線攝影機
損害送美國ＮＶＴ公司修理，需費用五十二萬元，亦有估單單為據，上訴人對此亦不
爭執，堪信為實在。又上訴人自始否認侵權行為責任，不予修復，其抗辯被上訴人應
先請求回復原狀，始可請求金錢賠償乙節，亦不足取。綜上所述，被上訴人主張上訴
人有過失之侵權行為責任，應負損害賠償責任，自屬有據。從而被上訴人請求上訴人
賠償其所受之損失共一百零八萬五千五百三十四元並加計法定遲延利息，為有理由等
詞，為其判斷之基礎。
惟查上訴人於原審始終否認其所有之機器有漏水及被上訴人紅外線攝影機受漏水損害
之情事（見一審卷八八頁背面、九二頁、一○一頁背面、一一○頁背面、二審卷二九
、三○、六九頁），並提出被上訴人八十四年五月二十三日（即被上訴人主張有大量
漏水情事之次日）內載有：「……本公司將於五月底安置生產設備及測試儀器，擇吉
日六月八日動工」等語之致園區管理局函影本為證（見一審卷六八頁）。如果非虛，
則被上訴人所有上開攝影機於八十四年五月二十二日似尚未安裝，如何受漏水損害。
乃原審就上訴人所提作為防禦方法之此一重要事證，未予調查審認，復未於理由項下
說明其何以不足採之意見，已有判決不備理由之違法。又查證人即園區管理局職員徐
加清、傅金門於原審既證稱：「……，整間漏水漏得很嚴重，我要上去看是否樓上頻
率公司機器漏水，走到該公司門口，碰到該公司的一個人不讓我進去，說是否該公司
機器有漏水，他自己會進去看，之後我就回園區向科長報告，要科長協調兩造開會」
等語（見一審卷一○一頁），足見該二位證人並未親見上訴人之機器有漏水情事。即
證人即被上訴人之職員袁國昌雖於第一審証稱：「……好像在一個星期六，被告公司
有人電話告訴我們他們水管漏水，要我們注意」等語（見原審卷四九頁背面），似亦
未親見上訴人之機器有漏水情事，且上訴人亦否認有人以電話告知漏水情事（見一審
卷一○一頁背面）。至台北市土木技師公會鑑定報告書所載鑑定結果與建議係載明：
「1.經配合兩造做現場會勘，滲水原因應不是原建築物之配管所造成，其主要原因應
為雨水或機器水管所造成。2.據新竹科學園區○○○路八號一樓代表石桂崇總經理稱
述，滲水處之天花板當時塌落，地面積水，空調管掉落，且造成漏水當天並無下雨，
若所陳述屬實，一樓頂板滲水原因應為機器水管等因素所造成」等語（見外放之上開
鑑定報告書一二頁），似亦未確認係上訴人之機器漏水所致。則能否據上開各事證認
定上訴人之機器有漏水情事，即非無疑。乃原審未詳予調查審認，遽認被上訴人所受
上開損害，均係上訴人之機器漏水所致，並進而為上訴人不利之判決，尚嫌速斷。上
訴意旨，執以指摘原判決不當，求予廢棄，非無理由。
據上論結，本件上訴為有理由。依民事訴訟法第四百七十七條第一項、第四百七十八
條第一項，判決如主文。
中      華      民      國    八十六    年      十      月     十六     日
                              最高法院民事第七庭
                                  審判長法官  朱  錦  娟
                                        法官  蘇  茂  秋
                                        法官  蘇  達  志
                                        法官  顏  南  全
                                        法官  葉  賽  鶯
      右正本證明與原本無異
                                              書  記  官
中      華      民      國    八十六    年      十      月    二十四    日
